【裁判字號】    97,訴,938
【裁判日期】    970902
【裁判案由】    給付借款
【裁判全文】
臺灣臺南地方法院民事判決               97年度訴字第938號
原      告  甲○○
被      告  乙○○
上列當事人間請求返還借款事件，經本院於民國97年8月19日言
詞辯論終結，判決如下：
    主  文
被告應給付原告新台幣陸拾萬元，及自民國九十七年六月十七日
起至清償日止，按年息百分之五計算之利息。
訴訟費用新台幣陸仟伍佰元由被告負擔。
本判決於原告以新台幣貳拾萬元為被告供擔保後，得假執行。
    事實及理由
一、按訴狀送達後，原告不得將原訴變更或追加他訴，但擴張或
    減縮應受判決事項之聲明者，不在此限，民事訴訟法第255
    條第1項第3款定有明文。原告起訴原聲明請求：「被告應給
    付原告新台幣 (下同)60 萬元，及自民國97年5月4日起至清
    償日止，按年息百分之5計算之利息」，嗣於本院97年7月29
    日言詞辯論期日當庭減縮聲明為：「被告應給付原告60萬元
    ，及自支付命令繕本送達被告之翌日起至清償日止，按年息
    百分之5計算之利息」，其請求給付借款之標的未變，僅減
    縮利息之請求，核屬減縮應受判決事項之聲明，依上開法條
    規定，本院自應准許，合先說明。
二、原告起訴主張：
(一)緣被告向第三人林大維借款60萬元，言明短期內即還款，嗣
    第三人林大維將該債權讓與原告，並將證明債權之借據交付
    予原告，原告遂將此債權讓與之事宜通知被告，並定期請其
    清償借款，詎屢向被告催討，均置之不理，爰依消費借貸契
    約之法律關係，提起本件訴訟。
(二)並聲明：請求判決如主文所示，並以供擔保為條件之假執行
    宣告。
三、被告則辯稱：
(一)第三人林大維係香港華基光電股份有限公司入主中華聯合半
    導體設備股份有限公司的代表，伊之前係中華聯合半導體設
    備股份有限公司董事長，因該公司欠股東蔡慧芬1千多萬元
    ，而蔡慧芬的錢也是向銀行借款付有高額利息，伊遂向林大
    維借款60萬元，交予蔡慧芬付利息，然伊係向林大維借款，
    並非向原告借款，亦否認林大維將債權轉讓與原告。
(二)並聲明：駁回原告之訴。
四、原告主張之事實，已據其提出借據、存證信函、國內郵件查
    詢單各1份為證 (附於本院促字卷內)，核屬相符，被告則以
    前揭情詞置辯，故本件之爭點應係第三人林大維有無將債權
    讓與原告？遲延利息起算時點？茲分述本院得心證之理由如
    下：
(一)第三人林大維有無將債權讓與原告？
  1.按債權人得將債權讓與於第三人，債權之讓與，非經讓與人
    或受讓人通知債務人，對於債務人不生效力，民法第294 條
    第1項前段、第297條第1項前段分別定有明文。且債權之讓
    與，依民法第297條第1項之規定，雖須經讓與人或受讓人通
    知債務人始生效力，但不以債務人之承諾為必要，而讓與之
    通知，為通知債權讓與事實之行為，原得以言詞或文書為之
    ，不需何等之方式，故讓與人與受讓人間成立債權讓與契約
    時，債權即移轉於受讓人，除法律另有規定外，如經讓與人
    或受讓人通知債務人，即生債權移轉之效力(最高法院42年
    台上字第626號判例參照)。又債權讓與，係債權人將特定之
    債權移轉於受讓人，對債務人通知後即發生債權人更換之效
    力，受讓人即可居於債權人之地位，逕向債務人為請求 (最
    高法院69年度台上字第451號判決參照)。
  2.被告對原告提出借據之真正並不爭執，而該借據已載明：被
    告向林大維借款60萬元之事實。雖被告初否認無借貸行為，
    並辯稱係第三人林大維說由中華聯合半導體設備股份有限公
    司幫蔡慧芬付幾個月的利息，講好後林大維先給他60萬元，
    伊拿到錢當場在銀行匯給蔡慧芬，此筆款項是中華聯合半導
    體設備股份有限公司給蔡慧芬繳利息的錢等語，然被告所辯
    明顯與借據載明係「借款」性質不符，並經原告否認後，始
    承認確實如原告所述，且被告對原告提出其於96年7月3日為
    向第三人林大維借款時所寄發之行動電話簡訊內容為「或賣
    或借都可能否在明後天先借我60萬急用不勝感激」畫面 (見
    本院訴字卷第30頁)，亦自承屬實，並承認確實有向第三人
    林大維借款之事實 (見本院訴字卷第35頁)，故被告確實有
    於96年7月5日向第三人林大維借款60萬元迄今未還之事實，
    應堪認定。
  3.又原告雖未能提出第三人林大維已將此筆借款債權讓與原告
    之直接證據，然原告已提出得證明債權存在之借據，被告並
    不否認此係向第三人林大維借款時所簽發，且原告復能提出
    被告為向林大維借款時所發之行動電話簡訊畫面，徵之一般
    人對持有手機內所載之內容均涉及隱私，殊無任意將之提示
    他人之理，原告能取得該手機簡訊畫面，應係第三人林大維
    所提供，綜上情，應堪認第三人林大維有將系爭借款債權讓
    與原告之意思，初不因原告未能提出林大維載明將債權讓與
    原告之直接證據而否定之，被告空言否認林大維有將債權讓
    與原告之事實，亦不足採。
(二)本件借款遲延利息起算時點？
  1.按借用人應於約定期限內，返還與借用物種類、品質、數量
    相同之物，未定返還期限者，借用人得隨時返還，貸與人亦
    得定一個月以上之相當期限催告返還，遲延之債務，以支付
    金錢為標的者，債權人得請求依法定利率計算遲延利息，民
    法第478條、第233條第1項前段分別定有明文。
  2.原告主張被告向第三人林大維借款，僅稱被告短期內會還款
    ，並未約明返還期限，然原告受讓債權後，先於97年4月22
    日寄發存證信函表明上開債權讓與意旨，並催告被告於函到
    7日內給付，該存證信函於97年4月28日投遞成功等情有原告
    提出之上開存證信函、國內郵件查詢單各1份可憑，被告亦
    自承有收受上開存證信函 (見本院訴字卷第16頁)，距原告
    於97年6月2日向本院聲請發支付命令時，已間隔1個月以上
    ，則原告請求被告給付上開借款及自支付命令送達翌日即97
    年6月17日起至清償日止，按年息百分之5計算之法定遲延利
    息，揆之上開說明，即屬有據。
五、從而，原告依消費借貸契約之法律關係請求被告給付借款
    60萬元，及自97年6月17日起至清償日止，按年息百分之5計
    算之利息，為有理由，應予准許。
六、另訴訟費用由敗訴之當事人負擔，又法院為終局判決時，應
    依職權為訴訟費用之裁判，民事訴訟法第78條、第87條第1
    項定有明文。查本件原告起訴訴訟標的金額為60萬元，應徵
    第一審裁判費為6,500元，此外，本件並無其他訴訟費用之
    支出，故本件之訴訟費用額確定為6,500元，應由敗訴之被
    告負擔。
七、原告陳明願供擔保以代釋明聲請宣告假執行，核無不合，爰
    酌定相當擔保金額，准予宣告假執行。
八、結論：本件原告之訴為有理由，依民事訴訟法第78條、第87
    條第1項、第390條第2項，判決如主文。
中    華    民    國    97    年    9     月    2     日
                  民事第三庭  法  官  高榮宏
以上正本係照原本作成。
如對本判決上訴，須於判決送達後20日內向本院提出上訴狀。
中    華    民    國    97    年    9     月    2     日
                              書記官  陳淑芬


司法院資訊處製作；財團法人民間司法改革基金會備份。
